臺灣嘉義地方法院民事裁定　100年度消債更字第19號
聲　請　人　賴怡君
代　理　人　黃逸柔律師
上列聲請人聲請更生程序事件，本院裁定如下：
    主  文
聲請人賴怡君自中華民國一百年六月十三日下午四時起開始更生
程序。
命本院司法事務官進行本件更生程序。
    理  由
一、按債務人不能清償債務或有不能清償之虞者，得依本條例所
    定更生或清算程序，清理其債務，消費者債務清理條例（下
    簡稱消債條例）第3條定有明文。再按債務人與金融機構協
    商成立者，不得聲請更生或清算。但因不可歸責於己之事由
    ，致履行顯有重大困難者，不在此限；本條例施行前，債務
    人依金融主管機關協調成立之中華民國銀行公會會員辦理消
    費金融案件無擔保債務協商機制與金融機構成立之協商，準
    用前項之規定；債務人無擔保或無優先權之債務總額未逾新
    臺幣一千二百萬元者，於法院裁定開始清算程序或宣告破產
    前，得向法院聲請更生；法院開始更生程序之裁定，應載明
    其年、月、日、時，並即時發生效力，復為同條例第151條
    第5、6項，第42條第1項及第45條第1項所明定。
二、本件聲請人向本院聲請更生，主張：其有不能清償債務情事
    ，於消債條例施行前，曾依照金融主管機關協調成立之中華
    民國銀行公會會員辦理消費金融案件無擔保債務協商機制（
    下簡稱債務協商機制），與債權人萬泰商業銀行股份有限公
    司（下簡稱萬泰銀行）等金融機構協商成立，然協商後數月
    ，聲請人即喪失工作而無收入，縱日後有零工收入，也僅能
    維持最低基本生活，根本無力償還每月之協商金額，是客觀
    上有顯屬因不可歸責於己之事由致履行顯有重大困難，且其
    無擔保或無優先權之債務總額未逾新臺幣（下同）1,200萬
    元，復未經法院裁定開始清算程序或宣告破產，為此，依消
    債條例提出本件聲請等語。經查：
（一）債務人前於消債條例施行前，依債務協商機制與金融機構
      於95年5月5日成立協商，當時聲請人無擔保債務總額為84
      1,154元，雙方約定債務人自95年6月起每月應償還款項為
      10,514元，分80期，利率0％，然債務人自協商成立後僅
      繳納1期即毀諾等情，此有聲請人提出之債權人清冊為證
      ，並有受讓最大債權銀行即萬泰銀行債權之萬榮行銷股份
      有限公司100年5月9日陳報狀及後附之消費金融案件無擔
      保債務協商申請書、協議書、無擔保債務還款計畫書及債
      權債權讓與公告等（均為影本）在卷可憑，應堪認定。
（二）又聲請人主張其目前任職於私立學廣文理短期補習班，每
      月薪資17,280元等情，固據提出聲請人在職證明書、99年
      9月至12月薪資明細單為證，然此為尚未加計年終將金之
      薪資，查聲請人99年度領取年終獎金3,600元，每月平均
      為300元，有私立學廣文理短期補習班100年5月3日申請書
      及後附聲請人之年終工作獎金簽收單在卷可參，是聲請人
      平均每月收入應為17,580元（計算式：17,280+300＝17,5
      80）。
（三）再就聲請人主張其每月必要支出部分，按消債條例之立法
      意旨，乃在於幫助陷於經濟上困境之債務人，得藉由更生
      或清算程序，走出經濟困境，避免走向絕路，實現憲法所
      保障之生命權，其並非在幫助債務人保持其舊有之生活水
      平，因此在考量所謂之「生活必要性支出」，自以維持一
      般人最低生活水平所需為準，否則對債權人即屬不公。茲
      就其聲請細目說明如下：
   1、聲請人主張每月支出伙食雜支費4,500元部分，雖未提出
      相關單據可茲佐證，然本院審酌飲食確為每日必要支出，
      並參酌目前社會水平及物價，認聲請人主張之金額尚屬合
      理，應予准許。
   2、勞、健保費部分，聲請人主張每月支付健保費236元、勞
      保費260元乙節，業據其提出前揭聲請人之薪資明細單為
      憑，堪信屬實，應予准許。
   3、電話費部分，聲請人主張其每月支付電話費206元，並有
      台灣大哥大電信費帳單附卷為憑，本院參酌聲請人工作性
      質，且主張之金額尚屬合理，並有實際支出證明附卷為證
      ，故准予認列。
   4、油料費部分，聲請人主張每月支付上下班之交通費864元
      ，並提出加油之統一發票附卷為憑，本院審酌此部份屬工
      作通勤之必要支出，復有實際支出單據在卷可證，金額亦
      為合理，故予以准列。
   5、另保險費部分，聲請人主張每月支付壽險費1,088元及防
      癌險費239元，合計1,327元等情，固經聲請人提出南山人
      壽保險股份有限公司保單號碼Ｚ000000000、Ｚ000000000郵
      政劃撥儲金特戶存款單、保險費收據為憑，然此係全民健
      康保險、勞工保險以外之保險契約，性質上屬任意性保險
      ，尚非生活上之必要性支出，於聲請人經濟困頓、負債而
      無法清償之際，倘若仍為求日後保障而優先選擇繳納保險
      費，反就其他債務主張無能力繳付，此相對於其他各債權
      人而言自有不公平之處。此保險費之支出既非為維持債務
      人生存之必要費用，難認係屬債務人必要之支出，故應予
      剔除。
   6、又聲請人主張每月遭債權人遠東國際商業銀行股份有限公
      司（下簡稱遠東銀行）、大眾商業銀行股份有限公司（下
      簡稱大眾銀行）及和潤企業股份有限公司（下簡稱和潤公
      司）強制執行扣薪，金額分別為2,965元、1,850元及2,63
      0元等語，雖據聲請人提出本院100年3月11日嘉院貴100司
      執速字第5678號執行命令、郵政跨行匯款申請書、郵政劃
      撥儲金存款等收據為證，然就債權人遠東銀行及大眾銀行
      部分，經核均為本件聲請人之債權銀行，且係因聲請人未
      履行上述無擔保債務，始遭上開債權銀行聲請強制執行扣
      薪，是若債務人成立協商，依法債務人僅需依協商之還款
      方案清償，前揭強制執行即不能繼續，自無遭扣薪之可能
      ，故該部分金額非可列為每月必要支出清償其債務。另債
      權人和潤公司部分，聲請人主張該債權原係車輛貸款，目
      前車輛已經拍賣，尚欠和潤公司約25萬多元等語，並提出
      交通部公路總局嘉義區監理所嘉義市監理站100年5月31日
      嘉監義一字第1000004821號函影本1份為憑，本院審酌和
      潤公司並非金融機構，且萬泰銀行未將聲請人所負欠之該
      筆債務納入協商，則聲請人縱履行前揭無擔保債務方案，
      仍不免遭該非金融機構債權人聲請強制執行而遭扣薪，故
      此等金額應予以列計。
   7、綜上，聲請人每月生活必要費用應為8,696元（計算式：4
      ,500+236+260+206+864+2,630＝8,696）。
三、綜上所述，以債務人每月收入17,580元，扣除每月必要支出
    8,696後，僅餘8,884元（計算式：17,580-8,696=8,884），
    與前揭所協商之金額10,514元，尚有差距，實不足以支付該
    協商款項，是債務人主張其有不可歸責於己之事由，致履行
    前揭協商之清償方案顯有重大困難乙節，應可採信。此外，
    本件又查無債務人即聲請人有消債條例第6條第3項、第8條
    或第46條各款所定駁回更生聲請之事由存在，則其聲請更生
    ，於法尚無不符，應予准許。
四、末按法院裁定開始更生或清算程序後，得命司法事務官進行
    更生或清算程序，消債條例第16條第1項前段定有明文，本
    件更生之聲請，業經本院裁定准許開始更生程序，爰依前揭
    規定，命司法事務官進行本件更生程序，爰裁定如主文。
中    華    民    國   100    年    6     月    13    日
                  民事第二庭    法  官  黃仁勇
以上為正本係照原本作成。
本件不得抗告。
本裁定已於民國100年6月13日下午4時公告。
中    華    民    國   100    年    6     月    13    日
                                書記官  黃意雯